【裁判字號】    94,訴,5829
【裁判日期】    950428
【裁判案由】    損害賠償等
【裁判全文】
臺灣臺北地方法院民事判決              94年度訴字第5829號
原      告  乙○○
兼
法定代理人  戊○○
共      同
訴訟代理人  鄭文玲律師
被      告  財團法人台北縣私立康橋國民中小學
兼
法定代理人  丙○○
被      告  庚○○
            己○○
共      同
訴訟代理人  李靜怡律師
複 代理 人  丁○○
上列當事人間損害賠償等事件，本院於民國95年4月17日言詞辯
論終結，判決如下：
    主  文
原告之訴及假執行之聲請均駁回。
訴訟費用由原告負擔。
    事實及理由
一、原告起訴主張：被告丙○○為被告財團法人台北縣私立康橋
    國民中小學（下稱康橋中小學）之董事長，被告庚○○為該
    校校長，被告己○○則為康橋中小學之學務主任，原告乙○○係原告戊○○之子，於民國93年11月間就讀於康橋中小學
    4年2班時，有被該班導師即訴外人李素瑛以腳踹之之情事，
    經原告戊○○向其他同學查証，確有此事後，乃向本院提出
    民事訴訟求償，且經媒體記者查証原告之說詞，引起各家媒
    體爭相報導，依蘋果日報記者之刊載，被告庚○○表示靜待
    司法調查，還原事實真相，也會給予原告乙○○心理輔導，
    詎事發一個星期後，被告庚○○竟具名發函康橋中小學全校
    師生指控原告乙○○說謊，又指稱李素瑛並無踹乙○○之事
    ，意圖致使原告戊○○對李素瑛之指控成為不實之指控，致
    原告名譽受有莫大之損害。又上開發函具名係由被告丙○○
    提議，並由被告庚○○與被告己○○共同擬稿撰寫，再由被
    告庚○○具名發函與全校師生、家長，意圖傳播不實而毀損
    原告之名譽，依民法第185條被告丙○○、庚○○、己○○
    應負共同侵權行為連帶賠償責任，而被告康橋中小學則應依
    民法第188條負連帶賠償責任；另依同法第195條不法侵害他
    人之名譽，得請求非財產之損害賠償，爰參諸被告康橋中小
    學為國內國小收費標準最高之小學，原告戊○○每年繳交高
    達新台幣（下同）30萬元之學雜費，卻遭如此莫名不實之指
    控及待遇，原告自得依上開條規定，請求被告連帶賠償非財
    產上之損害等語。並聲明：被告應連帶給付原告乙○○70萬
    元及自本訴狀送達之翌日起至清償日止按年息5%計算之利息
    ；被告應連帶給付原告戊○○130萬元及自本訴狀送達之翌
    日起至清償日止按年息5%計算之利息，且願供擔保請准宣告
    假執行。
二、被告辯以：被告康橋中小學約於93年11月初接獲原告戊○○
    反映其子即原告乙○○有遭其班級導師李素瑛掀桌子、追打
    或刻意用腳踹等體罰情事，即針對此事展開調查，並在該班
    家長代表陪同下，仔細詢問所有在場見聞學生，確認並無上
    開情事後，乃向原告戊○○提出說明。詎原告戊○○不願採
    信學校調查結果，逕向媒體陳述上揭指控，被告康橋中小學
    為澄清事實真相，只好向聚集於學校門口欲採訪的記者說明
    ，另為使學生家長能隨時了解學校各項狀況，被告康橋中小
    學亦將此事件之調查結果以信函加以說明，並於當日以發家
    庭聯絡單方式，請學生帶回家。該函內容僅在於說明學校就
    事件的調查結果及學校處理本事件之公正態度，未如原告所
    稱對其有任何不實之指控。又原告以被告未對蘋果日報93年
    11月9日報導提出控告為由，推論其所指控原告乙○○遭老
    師李素瑛以腳踹乃係事實，並進而指稱康橋中小學所發前揭
    信函乃指摘傳布不實而足以毀損原告名譽。惟蘋果日報之該
    日報導，除報導原告之指控外，同時也報導被告康橋中小學
    之調查結果，然因部分記載內容不甚正確，且其敘述方式亦
    易使讀者誤解，被告康橋中小學始以前開信函對家長為澄清
    ，原告既未證明被告有指摘散佈不實且足以毀損名譽之情事
    ，復未舉出其提出請求損害賠償之依據為何及其損害賠償金
    額之計算方式，顯未盡舉證之責，其就本件之請求實屬無據
    等語。並聲明：原告之訴及其假執行之聲請均駁回。如受不
    利判決，願供擔保，請准宣告免為假執行。
三、兩造不爭執之事實：（見本院卷第81頁之言詞辯論筆錄）
（一）被告丙○○為康橋國小之董事長，被告庚○○為康橋國小
      之校長，被告己○○為為康橋國小之學務主任，原告乙○○於93年11月間就讀康橋國小4年級。
（二）蘋果日報於93年11月8日刊登原證6（本院卷第65頁）。
（三）被告庚○○93年11月間以康橋國小校長名義發被證一信函
      （本院卷第32頁）予康橋國小學生家長。
四、本件爭點：（見本院卷第81頁之言詞辯論筆錄）
（一）93年11月間李素瑛老師有無以腳踹原告乙○○之事？
（二）被告庚○○以被證一（本院卷第32頁）發函學生家長，被
      告丙○○、己○○是否共同參與？
（三）被告發函被證一（本院卷第32頁）是否故意或過失損害原
      告乙○○及戊○○名譽權？
（四）原告請求賠償原告乙○○70萬元；原告戊○○130萬元，
      及其法定利息是否相當？
    爰分述之如下：
（一）93年11月間李素瑛老師有無以腳踹原告乙○○之事？
  １、按當事人主張有利於己之事實者，就其事實有舉證之責任
      ，民事訴訟法第277條前段定有明文，主張法律關係存在
      之當事人，應就該法律關係發生所須具備之特別要件，負
      舉證之責任，至於他造主張有利於己之事實（變更或消滅
      之特別要件），則應由他造舉證證明（最高法院48年台上
      字第887號判例參照）。
  ２、經查：據證人即台北縣政府教育局督學甲○○於本院審理
      時到庭結證稱：「（問：本件事後是否由你做調查？）是
      由我去做調查。」、「（問：調查後的結果結論為何？）
      如調查報告簽呈所載說明第五項（即曾針對本案就本局到
      校了解之情形與汪小姐溝通，並就訪談學生與家長所了解
      的情形與汪小姐所陳說並不相符，除非汪小姐可提供具體
      資料以為本局處理之依據，否則就此案也只能等其法院判
      決後再做後續處理），因為原告所說是老師有踹學生，但
      是與學生訪談後是老師在追學生，在追趕的過程，老師有
      踢到學生的腳，有學生說老師自己滑倒，老師也說是自己
      滑倒，才會碰到學生的腳，所以並沒有踹。」、「（問：
      後來是否有針對老師做處理？）我們後來有針對老師對學
      生體罰部分請學校處理，但與本件並無任何關係。」、「
      （問：當時至學校調查時，訪談的幾位？是由何人指定？
      ）訪談的對象是班上的同學，學生數是五、六人，訪談紀
      錄如報告記載，是由我叫學校找人出來，但沒有指派人。
      除此外外，學校也有調查。」等語（見本院卷第103至104
      頁），並有臺北縣政府函附之調查報告1份在卷可憑（本
      院卷第108至155頁），核屬相符，堪認93年11月間李素瑛
      並無以腳踹原告乙○○之事，此外，原告復無法就其主張
      之上開事實加以舉證以實其說，則依前開之說明，原告上
      開之主張，自難採信。
（二）被告庚○○以被證一（本院卷第32頁）發函學生家長，被
      告丙○○、己○○是否共同參與？
  １、原告固主張上開信函係由被告丙○○、庚○○及己○○共
      同參與等語，惟被告辯以：依私立學校法第54條規定: 「
      校長依據法令綜理校務……。」康橋中小學有關校務問題
      ，均依私立學校法前揭規定，由校長負責處理，與丙○○
      、己○○個人完全無涉等語。
  ２、經查：依被證一（本院卷第32頁）函文所示，該函之署名
      為：「康橋中小學校長庚○○」，有上揭函文在卷可憑，
      是依該函所載，僅認上開函文係由被告庚○○所發，此外
      ，原告就其主張被告丙○○、己○○有共同參與乙節，亦
      無法舉證以實其說，揆諸前開說明，原告此部分之主張，
      亦難採信。
（三）被告發函被證一（本院卷第32頁）是否故意或過失損害原
      告乙○○及戊○○名譽權？
  １、按「因故意或過失，不法侵害他人之權利者，負損害賠償
      責任。」民法第184條第1項前段定有明文。是一般侵權行
      為之要件，除主觀上應具備責任能力、責任條件（故意、
      過失）外，客觀上尚須有「不法」之加害行為及致被害人
      受有損害，而不法加害行為與損害間復須有因果關係，始
      符合一般侵權行為之要件。
  ２、如上所述，93年11月間李素瑛並無以腳踹原告乙○○之事
      ，是由被告庚○○具名之被證一（本院卷第32頁）函文所
      載：「……非如家長所述，刻意踹學生」等情，核與事實
      並無不合，自難認被告庚○○具名之被證一函文，有何「
      不法」情事，自無損於原告之名譽權，故原告此部分之主
      張仍不足採。
（四）原告請求賠償原告乙○○70萬元；原告戊○○130萬元，
      及其法定利息是否相當？
      如上所述，原告前揭之主張既與上開侵權行為之要件不符
      ，原告自亦無請求被告負損害賠償之權。
五、綜上所述，原告依民法第185條、第188條、第195條之法律
    關係，請求（一）被告連帶給付原告乙○○70萬元及自本訴
    狀送達之翌日起至清償日止按年息5%計算之利息；（二）被
    告應連帶給付原告戊○○130萬元及自本訴狀送達之翌日起
    至清償日止按年息5%計算之利息，均無理由，應予駁回。原
    告之訴既經駁回，其假執行之聲請即即失所依據，應併予駁
    回。
六、本件事證已臻明確，兩造所為之其他主張、陳述並所提之證
    據，經核均與本件之結果不生影響，爰不一一調查及論述，
    併予敘明。
七、據上論結，本件原告之訴為無理由，依民事訴訟法第78條、
    第85條第l項前段，判決如主文。
中    華    民    國    95    年     4    月    28    日
                  民事第四庭    法  官  陳邦豪
以上正本係照原本作成。
如對本判決上訴，須於判決送達後二十日之不變期間內，向本院
提出上訴狀。
中    華    民    國    95    年     4    月    28    日
                                書記官  薛德芬


司法院資訊處製作；財團法人民間司法改革基金會備份。
